---
title: "Ressources complémentaires - Chapitre 4"
author: "Rémi Anselme"
date: "`r Sys.time()`"
output:
  github_document:
    toc: yes
    toc_depth: 6
  html_document:
    toc: yes
    toc_depth: '6'
    df_print: paged
editor_options:
  chunk_output_type: console
---


```{r setup, include=FALSE}
`%>%` <- magrittr::`%>%`

library(knitr)

library(dplyr)
library(ggplot2)
library(readr)
library(stringr)

source("Functions/functions_phoible.R") #Beaucoup de fonction inutiles pour ce projet, à nettoyer

# Figure and Table caption adapted from https://stackoverflow.com/questions/37116632/rmarkdown-html-number-figures: 
outputFormat = opts_knit$get("rmarkdown.pandoc.to"); # determine the output format of the document
if( is.null(outputFormat) ) outputFormat = ""; # probably not run within knittr
capTabNo = 1; capFigNo = 1; # figure and table caption numbering, for HTML do it manually
#Function to add the Table Number
capTab = function(x){
  if(outputFormat == 'github_document'){
    x = paste0("***Table ",capTabNo,".*** _",x,"_")
    capTabNo <<- capTabNo + 1
  }; x
}
#Function to add the Figure Number
capFig = function(x){
  if(outputFormat == 'github_document'){
    x = paste0("***Figure ",capFigNo,".*** _",x,"_")
    capFigNo <<- capFigNo + 1
  }; x
}
```

# Chapitre 4

## Préparation des données

Les données ont été préparés dans le fichier `data_processing.R` (*pas totalement mis au propre*). Nous avons récupéré des fichiers `.csv` (présent dans le dossier `Data_SoundComparison`). De cette préparation des données, nous obtenons systématiquement des données  en `.RData` prête à être importées sur R.

Nous avons les `.csv` suivants (utiles dans le script `data_processing.R`) :

- `Customexport_2020-04-04 18_47.csv` (Pour le cognat 3 dans les langues d'Europe)
- `Customexport_2020-04-09 19_59.csv` (Pour les langues romanes)
- `Customexport_2020-04-09 19_48.csv` (Pour les rhotiques initiales dans les langues romanes)
- `Customexport_2020-04-10 10_51.csv` (Pour les rhotiques intervocaliques dans les langues romanes)
- `Customexport_2020-04-11 16_29.csv` (Pour les autres rhotiques initiales dans les langues romanes)
- `languages_R20.csv` (Data de romance pour ~20 cognats)
- `Customexport_2020-04-27 21_13.csv` (Data de romance pour ~30 cognats)
- `Customexport_2020-04-09 22_18.csv` (Data pour le mapudungun)
- `Customexport_2020-07-08 12 00.csv` (Pour les rhotiques dans le cognat 7 en mapudungun)
- `Customexport_2020-07-08 14 26.csv` (Data pour le mapudungun v1)
- `Customexport_2020-07-08 14 39.csv` (Data pour le mapudungun v2)
- `Customexport_2021-08-11_12_32.csv` (Data pour les langues slaves)
- `Customexport_2021-08-16_17_47.csv` (Data pour les langues germaniques)
- `Customexport_2022-08-10 22 00.csv` (Data pour le Mapudungun avec une préparation des données différentes)

Je rajoute aussi les données pour le Vanuatu Malakula North avant qu'elles soient déplacées sur `https://vanuatuvoices.clld.org/` dans le dossier `Vanuatu_Malakula_North` :

- `Customexport_2020-07-09 10 06.csv`
- `Customexport_2020-07-09 10 08.csv`
- `Customexport_2020-07-09 10 10.csv`
- `Customexport_2020-07-09 10 11.csv`
- `Customexport_2020-07-09 10 12.csv`
- `Customexport_2020-07-09 10 12(1).csv`
- `Customexport_2020-07-09 10 14.csv`
- `Customexport_2020-07-09 10 14(1).csv`
- `Customexport_2020-07-09 10 15.csv`
- `Customexport_2020-07-09 10 15(1).csv`
- `Customexport_2020-07-09 10 16.csv`
- `Customexport_2020-07-09 10 18.csv`
- `Customexport_2020-07-09 10 19.csv`

Avec une mini étude cas avec une étude préliminaire sur Praat (nous joignons des `.TextGrid` dans le dossier `Ambae_TG`) que nous n'aurons pas continuer pour manque de temps :

- `East_Lolovoli.TextGrid`
- `East_SanaSolokave.TextGrid`
- `East_Vuindondo.TextGrid`
- `Nth_HavaiLombaha.TextGrid`
- `Nth_Leonda.TextGrid`
- `Nth_LeoVandue.TextGrid`
- `Sth_Biribiri.TextGrid`
- `Sth_Lolovele.TextGrid`
- `Sth_Sakao.TextGrid`
- `West_Walaha.TextGrid`

De même pour les langues de Papouasie-Nouvelle-Guinée (avant qu'elles soient déplacées sur `https://papuanvoices.clld.org/` dans le dossier `West_papua`) :

- `Customexport_2020-07-09 11 18.csv`
- `Customexport_2020-07-09 11 18(1).csv`
- `Customexport_2020-07-09 11 19.csv`
- `Customexport_2020-07-09 11 19(1).csv`
- `Customexport_2020-07-09 11 19(2).csv`
- `Customexport_2020-07-09 11 19(3).csv`
- `Customexport_2020-07-09 11 19(4).csv`
- `Customexport_2020-07-09 11 21.csv`
- `Customexport_2020-07-09 11 21(1).csv`
- `Customexport_2020-07-09 11 21(2).csv`
- `Customexport_2020-07-09 11 21(3).csv`
- `Customexport_2020-07-09 11 22.csv`

Ansi que des données pour les langues quechua :

- `Customexport_2020-04-09 22_14.csv` (Data pour le quechua pour les rhotiques initiales)
- `Customexport_2020-07-08 17 54.csv` (Data pour le quechua)




Qui nous permet d'obtenir les fichiers à analyser suivants : 

- `df3EuAnal.RData`
- `df3RoAnal.RData`
- `dfroueRoAnal.RData`
- `dfWaitRoAnal.RData`
- `dffastRoAnal.RData`
- `dfR25Anal.RData`
- `dfR50Anal.RData`
- `dfHouseMaAnal.RData`
- `df7MaAnal.RData`
- `dfMa23RAnal.RData`
- `dfSlavicAnal.RData`
- `dfGermanicAnal.RData`
- `dfMaNewRAnal.RData`


Et pour les langues non incluses dans la thèse les fichiers suivants :

- `dfMaNoRAnal.RData`
- `dfWPRAnal.RData`
- `dfAmRAnal.RData`
- `dfPersonQcAnal.RData`
- `dfQc14RAnal.RData`

# Références

## Packages utilisés
```{r}
ins.pack <- installed.packages()[names(sessionInfo()$otherPkgs), "Version"] %>% 
  as.data.frame() %>% tibble::rownames_to_column()
names(ins.pack)[1] <- "Packages"
names(ins.pack)[2] <- "Version"

ins.pack %>% knitr::kable()
```

## Version de RStudio
```{r}
rstudioapi::versionInfo()
```