---
title: "Ressources complémentaires - Chapitre 6"
author: "Rémi Anselme"
date: "`r Sys.time()`"
output:
  github_document:
    toc: yes
    toc_depth: 6
  html_document:
    toc: yes
    toc_depth: '6'
    df_print: paged
editor_options:
  chunk_output_type: console
---

```{r setup, include=FALSE}

`%>%` <- magrittr::`%>%`

library(knitr)
library(readr)

# Figure and Table caption adapted from https://stackoverflow.com/questions/37116632/rmarkdown-html-number-figures: 
outputFormat = opts_knit$get("rmarkdown.pandoc.to"); # determine the output format of the document
if( is.null(outputFormat) ) outputFormat = ""; # probably not run within knittr
capTabNo = 1; capFigNo = 1; # figure and table caption numbering, for HTML do it manually
#Function to add the Table Number
capTab = function(x){
  if(outputFormat == 'html'){
    x = paste0("***Table ",capTabNo,".*** _",x,"_")
    capTabNo <<- capTabNo + 1
  }; x
}
#Function to add the Figure Number
capFig = function(x){
  if(outputFormat == 'html'){
    x = paste0("***Figure ",capFigNo,".*** _",x,"_")
    capFigNo <<- capFigNo + 1
  }; x
}

#Pour les cartes :

world_map <- ggplot2::map_data("world") %>% 
              dplyr::filter(region != "Antarctica")

basic4map <- ggplot2::ggplot() + 
  ggplot2::coord_fixed() +
  ggplot2::xlab("") +
  ggplot2::ylab("")

#Add map to base plot
base_world <- basic4map +
  ggplot2::geom_polygon(data=world_map,
                        ggplot2::aes(x=long,
                                     y=lat,
                                     group=group), 
                        colour="grey",
                        fill="grey") +
  ggplot2::theme(panel.background = ggplot2::element_rect(
    size = 0.5,
    linetype = "solid"),
    panel.grid.major = ggplot2::element_line(
      size = 0.5,
      linetype = 'solid',
      colour = "gray90"), 
    panel.grid.minor = ggplot2::element_line(
      size = 0.25,
      linetype = 'solid',
      colour = "gray90")) +
  ggplot2::labs(title = "World map of Sounds")

rm(basic4map)

```

# Chapitre 6

**Les ressources supplémentaires du Chapitre 6 sont en cours de mise au propre.**

## TRILL vs. OTHER dans les grammaires

Pour répondre à cette question, cette section s’intéresse à ce que sont le TRILL et OTHER dans les grammaires. Il s’agit de comprendre comment les différents segments sont décrits. Pour cela, nous avons utilisé le corpus d’ouvrages de descriptions linguistiques que nous avions récoltés pour la réplication de l’étude de Winter et al. (2022) en chapitre 5.

```{r}
rough_r_data <- readr::read_csv("../Chapitre_5/data_replication/rough_r_data.csv")
```

### Méthodologie

Le fichier CSV data_4_terminology_graph a été obtenu en parcourant les notes prises dans les ressources complémentaires du Chapitre 5 en cherchant pour des mots-clefs pour les domaines de la phonétique et de la phonologie.

```{r}
dataTerm <- readr::read_delim("data_4_terminology_graph.csv", 
    "\t", escape_double = FALSE, trim_ws = TRUE) %>%
  dplyr::mutate(revision = ifelse(stringr::str_detect(Phonology,"trill") & is.na(revision),"trilled",revision)) %>% 
  dplyr::filter(revision=="trilled" | revision=="other") %>% 
  dplyr::filter(!is.na(Phonology)) %>% 
  dplyr::mutate(Phonology = ifelse(revision=="trilled",paste0(Phonology,"; TRILL"),paste0(Phonology,"; OTHER")))

names(dataTerm)[1] <- "X1"

dataTerm %>% 
  dplyr::group_by(X1) %>% 
  dplyr::mutate(Phonology = stringr::str_split(Phonology,";{1,2}[:space:]"),
                Length = length(unlist(Phonology))) %>% 
  dplyr::ungroup() %>% 
  dplyr::filter(Length>1)-> dataTerm_2


data4graph <- NULL

for(i in 2:nrow(dataTerm_2)){
  
  (dataTerm_2[i,] %>% 
  dplyr::mutate(cart = list(combn(unlist(Phonology),2))))$cart[[1]] %>% t() %>% 
  as.data.frame() %>% 
  dplyr::mutate(X1 = dataTerm_2$X1[i],
                Language = dataTerm_2$Language[i],
                ISO_code = dataTerm_2$ISO_code[i],
                Phoible_code = dataTerm_2$Phoible_code[i],
                R_type = dataTerm_2$R_type[i],
                revision = dataTerm_2$revision[i]) -> data2add
  
  data4graph <- dplyr::bind_rows(data4graph,data2add)
}

data4graph <- dplyr::mutate(data4graph, V1 = as.character(V1),
                                        V2 = as.character(V2))
```

```{r}
concepts <- (stringr::str_c(stringr::str_replace_na(dataTerm$Phonology),collapse = "; ") %>% 
  stringr::str_split(";{1,2}[:space:]") %>% 
  table() %>% as.data.frame() %>% dplyr::rename(Freq = Freq,
                                                Phonology = 1) %>% 
  dplyr::filter(Freq>1))$Phonology
 
dataTerm_trill <- dataTerm %>% 
                    dplyr::filter(revision=="trilled")

dataTerm_other <- dataTerm %>% 
                    dplyr::filter(revision=="other")

stringr::str_c(stringr::str_replace_na(dataTerm_trill$Phonology),collapse = "; ") %>% 
  stringr::str_split(";[:space:]") %>% 
  table() %>% as.data.frame() %>% dplyr::rename(Freq_trill = Freq,
                                                Phonology = 1) %>% 
  dplyr::full_join(
    stringr::str_c(stringr::str_replace_na(dataTerm_other$Phonology),collapse = "; ") %>% 
  stringr::str_split(";[:space:]") %>% 
  table() %>% as.data.frame() %>% dplyr::rename(Freq_other = Freq,
                                                Phonology = 1),
  by="Phonology"
  ) %>% 
  dplyr::filter(Phonology %in% concepts) %>%
  dplyr::filter(Phonology != 'NA') %>% 
  dplyr::mutate(Freq_trill = ifelse(is.na(Freq_trill),0,Freq_trill),
                Freq_other = ifelse(is.na(Freq_other),0,Freq_other),
                sum_tot = log(abs(Freq_trill-Freq_other))) %>% 
  dplyr::filter(sum_tot>1) %>% 
  dplyr::mutate(Phonology = as.character(Phonology))-> data_norma
```


### Visualisation et résultats

```{r}
data4graph %>% 
  dplyr::mutate(V1 = ifelse(V1=="devoising","voiceless",V1),
                V2 = ifelse(V2=="devoising","voiceless",V2),
                V1 = ifelse(V1=="hardening","fortition",V1),
                V2 = ifelse(V2=="hardening","fortition",V2)) %>% 
  dplyr::filter(V1 %in% c(data_norma$Phonology, "TRILL", "OTHER","voiceless","fortition") &
                  V2 %in% c(data_norma$Phonology, "TRILL", "OTHER","voiceless","fortition")) %>%
  dplyr::count(V1,V2) %>% 
  dplyr::rename(source = V1,
                target = V2,
                weight = n) %>% 
  dplyr::filter(weight > 10) %>% 
  igraph::graph.data.frame(directed = FALSE) -> data2plotgraph_1
  #igraph::graph.data.frame(directed = FALSE,vertices = nodes_1) -> data2plotgraph_1

nodes_1 <- data.frame(name=igraph::V(data2plotgraph_1)$name,
                    cat=c("phono","phone","phono","phono","phone","phono","phono","phono",
      "phone","phono","phono","phono","phono","phono","phone","phono",
      "phone","phono","phone","phone","phone","phono","phone","phone",
      "class","class"),
                    audience.size=c((dplyr::filter(data_norma,Phonology%in%c(igraph::V(data2plotgraph_1)$name,"devoising","hardening") &
                                                     !Phonology%in%c("TRILL","OTHER")))$sum_tot,5,5))

data4graph %>% 
  dplyr::mutate(V1 = ifelse(V1=="devoising","voiceless",V1),
                V2 = ifelse(V2=="devoising","voiceless",V2),
                V1 = ifelse(V1=="hardening","fortition",V1),
                V2 = ifelse(V2=="hardening","fortition",V2)) %>% 
  dplyr::filter(V1 %in% c(data_norma$Phonology, "TRILL", "OTHER","voiceless","fortition") &
                  V2 %in% c(data_norma$Phonology, "TRILL", "OTHER","voiceless","fortition")) %>%
  dplyr::count(V1,V2) %>% 
  dplyr::rename(source = V1,
                target = V2,
                weight = n) %>% 
  dplyr::filter(weight > 10) %>% 
  igraph::graph.data.frame(directed = FALSE,vertices = nodes_1) -> data2plotgraph_1



# normalize the edge weights between 0-1
igraph::E(data2plotgraph_1)$weight <- igraph::E(data2plotgraph_1)$weight / max(igraph::E(data2plotgraph_1)$weight)


colrs <- c("gray50", "tomato", "gold")

igraph::V(data2plotgraph_1)$color <- colrs[as.factor(igraph::V(data2plotgraph_1)$cat)]

igraph::V(data2plotgraph_1)$size <- igraph::V(data2plotgraph_1)$audience.size*4.5

# play with different values of k until you get a reasonable looking graph
k = 15
```



```{r fig.cap=capFig("Graphe des associations des différents concepts de phonétique et de phonologie de grammaires décrivant des langues possédant un /r/ trillé « TRILL » ou un autre segment rhotique « OTHER ». Seuls les concepts qui sont présent plus de dix fois dans les grammaires sont représentés dans ce graphe. Les cercles jaunes correspondent à des concepts de phonologie, alors que ceux en rouge correspondant à des concepts de phonétique. La taille des cercles jaunes et rouges correspondent à la fréquence des concepts, et l’épaisseur des liens à la fréquence de l’association entre le concept et « TRILL » ou « OTHER ». Les différentes épaisseurs des liens et tailles des cercles ont été normalisées. Le graphe est obtenu graĉe au package igraph sur R (Csardi et Nepusz 2006)"), fig.width=20, fig.height=20}
set.seed(2022)
#cairo_pdf("graph_results.pdf",width = 20, height = 20, pointsize = 12)
data2plotgraph_1 %>%  
  plot(#layout=igraph::layout_with_graphopt(data2plotgraph_1, charge=0.02),
       layout=igraph::layout_with_lgl,
       #vertex.label.color="black",
       vertex.shape="circle",
       vertex.label.cex=3.75,
        edge.width = igraph::E(data2plotgraph_1)$weight * k,
       margin=c(-0.1,-0.1,-0.1,-0.1))
#dev.off()
```

```{r}
# data_reg <- readr::read_delim("data_4_terminology_graph.csv", 
#     "\t", escape_double = FALSE, trim_ws = TRUE) %>%
#   dplyr::mutate(revision = ifelse(stringr::str_detect(Phonology,"trill") & is.na(revision),"trilled",revision)) %>% 
#   dplyr::filter(revision=="trilled" | revision=="other") %>% 
#   dplyr::filter(!is.na(Phonology))
# 
# 
# names(data_reg)[1] <- "X1"
# 
# data_reg %>% 
#   dplyr::group_by(X1) %>% 
#   dplyr::mutate(Phonology = stringr::str_split(Phonology,"; "),
#                 lenght = length(unlist(Phonology))) -> max_sample
# 
# max(data_reg$lenght)
# 
# data_reg %>% 
#   dplyr::group_by(X1) %>% 
#   dplyr::mutate(Phonology = stringr::str_split(Phonology,"; "),
#                 Length = length(unlist(Phonology)),
#                 con_1=NA,
#                 con_2=NA,
#                 con_3=NA,
#                 con_4=NA,
#                 con_5=NA,
#                 con_6=NA,
#                 con_7=NA,
#                 con_8=NA,
#                 con_9=NA,
#                 con_10=NA,
#                 con_11=NA,
#                 con_12=NA,
#                 con_13=NA,
#                 con_14=NA) %>% 
#   dplyr::ungroup() -> data_reg
# 
# 
# for(i in 1:nrow(data_reg)){
#   for(j in 1:max(data_reg$Length)){
#     data_reg[[as.factor(paste("con_",as.character(j),sep=""))]][i] =
#       data_reg$Phonology[[i]][j]
#   }
# }

#save(data_reg, file = "data/data_reg.RData")
```

```{r}
load("data/data_reg.RData")

data_reg %>%
  tidyr::gather(key=para,value=valeur,c(con_1:con_14)) %>% 
  dplyr::mutate(para = 1) %>% 
  dplyr::group_by(Language) %>% 
  dplyr::select(-Phonology) %>% 
  dplyr::distinct() %>% 
  dplyr::left_join(rough_r_data,by=c("Language","ISO_code","Phoible_code","revision","R_type")) %>% 
  dplyr::select(-Meaning,-Form,-Trill,-Dataset) %>% 
  dplyr::distinct() %>% 
  tidyr::spread(valeur,para,fill=0) -> data_regression_para

data_regression_para$revision <- as.factor(data_regression_para$revision)
```


```{r}
lme4::glmer(revision ~ trill + flap + tap + (1|Continent) + (1|Family),
            data=data_regression_para,
            family = binomial(logit)) -> f_all_full

summary(f_all_full)

lme4::glmer(revision ~ trill + (1|Continent) + (1|Family),
            data=data_regression_para,
            family = binomial(logit)) -> f_trill

summary(f_trill) 

lme4::glmer(revision ~ flap + (1|Continent) + (1|Family),
            data=data_regression_para,
            family = binomial(logit)) -> f_flap

summary(f_flap) 

lme4::glmer(revision ~ tap + (1|Continent)+ (1|Family),
            data=data_regression_para,
            family = binomial(logit)) -> f_tap

summary(f_tap)
```


```{r}
anova(f_all_full,f_flap)
anova(f_all_full,f_trill)
anova(f_all_full,f_tap)
```


```{r}
abs(AIC(f_trill) - AIC(f_flap))
abs(AIC(f_trill) - AIC(f_tap))
```

Les différences des AIC son systématiquement largement supérieures à 5.

### Exemples de processus phonologiques associés aux rhotiques

```{r}
load("../Chapitre_3/phoible.RData") 

languoid <- readr::read_delim("../Chapitre_3/languoid.csv", ",") %>% 
            dplyr::select(id,family_id,
                          parent_id,name,
                          level,latitude,
                          longitude,
                          iso639P3code)

languoid <- languoid %>% 
               dplyr::rename(Glottocode = id)

phoible <- phoible %>% 
               dplyr::left_join(languoid,
                                by="Glottocode")

data4graph %>% 
  dplyr::mutate(V1 = as.character(V1),
                V2 = as.character(V2)) %>% 
  dplyr::mutate(V1 = ifelse(V1=="devoising","voiceless",V1),
                V2 = ifelse(V2=="devoising","voiceless",V2)) %>% 
  dplyr::filter(V1 %in% c(data_norma$Phonology, "TRILL", "OTHER","voiceless") &
                  V2 %in% c(data_norma$Phonology, "TRILL", "OTHER","voiceless")) -> data_word_trill
```

#### Exemple n°1 : Rhotiques et palatalisation

```{r}
data_word_trill_palatalization <- (dplyr::filter(data_word_trill,stringr::str_detect(V1,"palatal") |
                                                  stringr::str_detect(V2,"palatal")))$Language %>% unique()

phoible %>% 
  dplyr::filter(stringr::str_detect(Phoneme,"ʲ")|stringr::str_detect(Allophones,"ʲ")) %>% 
  dplyr::filter(stringr::str_detect(Phoneme,"ɽ|ɾ|r|ɻ")) %>% 
  dplyr::mutate(revision = ifelse(stringr::str_detect(Phoneme,"r"),"trilled","other"))%>% 
  dplyr::select(Glottocode,latitude,longitude,revision) %>% 
  dplyr::rename(Latitude = latitude,
                Longitude = longitude) %>% 
  dplyr::distinct() %>% 
  dplyr::mutate(Value_1 = "phoible_rough") -> phoible_palatalization

rough_r_data %>%
  dplyr::filter(Language %in% data_word_trill_palatalization) %>% 
  dplyr::select(Language,Latitude,Longitude,revision) %>% 
  dplyr::mutate(Value = "gramm_rough") %>% 
  dplyr::distinct() -> gramm_palatalization

dplyr::full_join(phoible_palatalization,gramm_palatalization) %>% 
  dplyr::mutate(Value = ifelse(is.na(Value),"Phoible","Grammars"),
                Language = ifelse(is.na(Language),Glottocode,Language)) %>% 
  dplyr::select(-Glottocode,-Value_1) -> full_data_palatalization
```

```{r}
full_data_palatalization$Value <- factor(full_data_palatalization$Value,levels = c("Phoible","Grammars"))

phoible %>% 
  dplyr::filter(stringr::str_detect(Phoneme,"ʲ")|stringr::str_detect(Allophones,"ʲ")) %>% 
  dplyr::filter(stringr::str_detect(Phoneme,"ɽ|ɾ|r|ɻ")) %>% 
  dplyr::mutate(revision = ifelse(stringr::str_detect(Phoneme,"r"),"trilled","other")) %>% 
  dplyr::filter(stringr::str_detect(Phoneme,"ʲ")==TRUE & stringr::str_detect(Phoneme,"r")==TRUE)  %>% 
  dplyr::filter(family_id != "indo1319")  -> table_pala_trill

phoible %>% 
  dplyr::filter(stringr::str_detect(Phoneme,"ʲ")|stringr::str_detect(Allophones,"ʲ")) %>% 
  dplyr::filter(stringr::str_detect(Phoneme,"ɽ|ɾ|r|ɻ")) %>% 
  dplyr::mutate(revision = ifelse(stringr::str_detect(Phoneme,"r"),"trilled","other")) %>% 
  dplyr::filter(stringr::str_detect(Phoneme,"ʲ")==TRUE & stringr::str_detect(Phoneme,"r")==FALSE)  %>% 
  dplyr::filter(family_id != "indo1319")  -> table_pala_other
```

En s’interéssant aux données de PHOIBLE, on retrouve dans `r length(unique(table_pala_trill$name))` langues non-indo-européennes pour `r length(unique(table_pala_trill$InventoryID))` inventaires un segment représenté par /rʲ/ (et ses dérivés non-voisés ou rétractés). Des `r length(unique(table_pala_trill$InventoryID))` inventaires, seulement `r length(unique(dplyr::filter(table_pala_trill,!is.na(Allophones))$InventoryID))` ont des allophones reportés et il s’agit systématiquement du [rʲ].

Pour les autres segments « simil-r » (ɽ, ɾ, ɻ), PHOIBLE comprend `r length(unique(table_pala_other$name))` langues pour `r length(unique(table_pala_other$InventoryID))` inventaires.


Pour les trills palatalisés, on a les familles de langues suivantes :

```{r}
table_pala_trill %>% 
  dplyr::select(family_id,InventoryID) %>% dplyr::distinct() %>% 
  dplyr::select(family_id) %>%  table() %>% 
  as.data.frame() -> compte_trill_fam
```

1. 1. La famille linguistique ouralienne (Glotto : `ural1272`) (`r compte_trill_fam[compte_trill_fam$.=="ural1272",]$Freq` inventaires)
   2. La famille linguistique austronésienne (Glotto : `aust1305`) (`r compte_trill_fam[compte_trill_fam$.=="aust1305",]$Freq` inventaire)
   3. La famille linguistique austroasiatique (Glotto : `aust1305`) (`r compte_trill_fam[compte_trill_fam$.=="aust1305",]$Freq` inventaire)
   4. La famille linguistique atlantico-congolaise (Glotto : `atla1278`) (`r compte_trill_fam[compte_trill_fam$.=="atla1278",]$Freq` inventaires)
   5. La famille linguistique mongolique (Glotto : `mong1329`) (`r compte_trill_fam[compte_trill_fam$.=="mong1329",]$Freq` inventaires)
   6. La famille linguistique dravidienne (Glotto : `drav1251`) (`r compte_trill_fam[compte_trill_fam$.=="drav1251",]$Freq` inventaires)
   
Les familles où les autres segments « simil-r » palatalisés se retrouvent sont :
   
```{r}
table_pala_other %>% 
  dplyr::select(family_id,InventoryID) %>% dplyr::distinct() %>% 
  dplyr::select(family_id) %>%  table() %>% 
  as.data.frame() -> compte_other_fam
```

2. 1. La famille linguistique atlantico-congolaise (Glotto : `atla1278`) (`r compte_other_fam[compte_other_fam$.=="atla1278",]$Freq` inventaires)
   2. La famille linguistique ouralienne (Glotto : `ural1272`) (`r compte_other_fam[compte_other_fam$.=="ural1272",]$Freq` inventaires)
   3. La famille linguistique oto-mangue (Glotto : `otom1299`) (`r compte_other_fam[compte_other_fam$.=="otom1299",]$Freq` inventaire)
   4. La famille linguistique soudanique centrale (Glotto : `cent2225`) (`r compte_other_fam[compte_other_fam$.=="cent2225",]$Freq` inventaire)
   5. La famille linguistique arawakienne (Glotto : `araw1281`) (`r compte_other_fam[compte_other_fam$.=="araw1281",]$Freq` inventaires)
   6. La famille linguistique arawane (Glotto : `araw1282`) (`r compte_other_fam[compte_other_fam$.=="araw1282",]$Freq` inventaire)
   7. La famille linguistique borane (Glotto : `bora1262`) (`r compte_other_fam[compte_other_fam$.=="bora1262",]$Freq` inventaire)
   8. La famille linguistique zaparoane (Glotto : `zapa1251`) (`r compte_other_fam[compte_other_fam$.=="zapa1251",]$Freq` inventaire)
   9. La famille linguistique turcique (Glotto : `turk1311`) (`r compte_other_fam[compte_other_fam$.=="turk1311",]$Freq` inventaire)

```{r fig.cap=capFig("Distribution dans les langues du monde des rhotiques palatalisées. Dans PHOIBLE seuls les symboles suivants sont pris en compte : ɽ, ɾ et ɻ pour les langues classifiées comme OTHER (en haut) et r pour celles classifiées comme TRILL (en bas). Nous n’avons pas exclu les langues indoeuropéennes de PHOIBLE pour avoir un meilleur aperçu typologique.")}
base_world + 
  ggplot2::geom_point(data = full_data_palatalization %>% 
                        dplyr::select(Language,Latitude,Longitude,Value,revision) %>% 
                        dplyr::mutate(revision = ifelse(revision == "trilled","TRILL","OTHER")) %>% 
                        dplyr::distinct(), ggplot2::aes(x=Longitude, y=Latitude, fill=Value),
             pch=21,size=2, alpha=1)+
  ggplot2::scale_fill_viridis_d(name = "Variétés") +
  ggplot2::ggtitle(NULL) + 
  ggplot2::theme(legend.position="bottom") +
  ggplot2::facet_grid(revision~.)
```

#### Exemple n°2 : Rhotiques et nasalisation

```{r}
data_word_trill_nasalization <- (dplyr::filter(data_word_trill,stringr::str_detect(V1,"nasal") |
                                                  stringr::str_detect(V2,"nasal")))$Language %>% unique()

phoible %>% 
  dplyr::filter(stringr::str_detect(Phoneme,"̃")|stringr::str_detect(Allophones,"̃")) %>% 
  dplyr::filter(stringr::str_detect(Phoneme,"ɽ|ɾ|r|ɻ")) %>% 
  dplyr::mutate(revision = ifelse(stringr::str_detect(Phoneme,"r"),"trilled","other"))%>% 
  dplyr::select(Glottocode,latitude,longitude,revision) %>% 
  dplyr::rename(Latitude = latitude,
                Longitude = longitude) %>% 
  dplyr::distinct() %>% 
  dplyr::mutate(Value_1 = "phoible_rough") -> phoible_nasalization

rough_r_data %>%
  dplyr::filter(Language %in% data_word_trill_nasalization) %>% 
  dplyr::select(Language,Latitude,Longitude,revision) %>% 
  dplyr::mutate(Value = "gramm_rough") %>% 
  dplyr::distinct() -> gramm_nasalization

dplyr::full_join(phoible_nasalization,gramm_nasalization) %>% 
  dplyr::mutate(Value = ifelse(is.na(Value),"Phoible","Grammars"),
                Language = ifelse(is.na(Language),Glottocode,Language)) %>% 
  dplyr::select(-Glottocode,-Value_1) -> full_data_nasalization

full_data_nasalization$Value <- factor(full_data_nasalization$Value,levels = c("Phoible","Grammars"))
```

```{r fig.cap=capFig("Distribution dans les langues du monde des rhotiques nasalisées. Dans PHOIBLE seuls les symboles suivants sont pris en compte : ɽ, ɾ et ɻ pour les langues classifiées comme OTHER (en haut) et r pour celles classifiées comme TRILL (en bas). Nous n’avons pas exclu les langues indoeuropéennes de PHOIBLE pour avoir un meilleur aperçu typologique.")}
base_world + 
  ggplot2::geom_point(data = full_data_nasalization %>% 
                        dplyr::select(Language,Latitude,Longitude,Value,revision) %>% 
                        dplyr::mutate(revision = ifelse(revision == "trilled","TRILL","OTHER")) %>% 
                        dplyr::distinct(), ggplot2::aes(x=Longitude, y=Latitude, fill=Value),
             pch=21,size=2, alpha=1)+
  ggplot2::scale_fill_viridis_d(name = "Variétés") +
  ggplot2::ggtitle(NULL) + 
  ggplot2::theme(legend.position="bottom") +
  ggplot2::facet_grid(revision~.)
```

#### Exemple n°3 : Rhotiques et contraste de longueur

```{r}
phoible %>% 
  dplyr::filter(stringr::str_detect(Phoneme,"r|ɾ|ɽ")) %>% 
  dplyr::group_by(InventoryID,Glottocode) %>% 
  dplyr::count(LanguageName) %>% 
  dplyr::filter(n > 1 & n < 10) -> language4contrast
  
phoible %>% 
  dplyr::filter(stringr::str_detect(Phoneme,"r|ɾ|ɽ"))  %>% 
  dplyr::filter(InventoryID %in% language4contrast$InventoryID) %>% 
  dplyr::select(1:7,49:55)-> data4contrast

data4contrast %>% 
  dplyr::group_by(InventoryID,longitude,latitude) %>% 
  dplyr::mutate(row_id = dplyr::row_number()) %>% 
  dplyr::summarise(Phoneme = list(Phoneme)) ->  data4contrast

data4contrast$Phoneme[[4]]

# data4contrast %>% 
#   dplyr::mutate(tap_long = dplyr::case_when(stringr::str_detect(Phoneme,"ɾ(?!ː)") & stringr::str_detect(Phoneme,"ɾː") ~ 1,
#                                               T ~ 0),
#                 trill_long = dplyr::case_when(stringr::str_detect(Phoneme,"r(?!ː)") & stringr::str_detect(Phoneme,"rː") ~ 1,
#                                               T ~ 0),
#                 flap_long = dplyr::case_when(stringr::str_detect(Phoneme,"ɽ(?!ː)") & stringr::str_detect(Phoneme,"ɽː") ~ 1,
#                                               T ~ 0),
#                 tap_flap = dplyr::case_when(stringr::str_detect(Phoneme,"ɾ") & stringr::str_detect(Phoneme,"ɽ") ~ 1,
#                                               T ~ 0),
#                 trill_tap = dplyr::case_when(stringr::str_detect(Phoneme,"r") & stringr::str_detect(Phoneme,"ɾ") ~ 1,
#                                               T ~ 0),
#                 trill_flap = dplyr::case_when(stringr::str_detect(Phoneme,"r") & stringr::str_detect(Phoneme,"ɽ") ~ 1,
#                                                T ~ 0)) -> data2contrast
 
# save(data2contrast, file = "data/data2contrast.RData")
load("data/data2contrast.RData")
```

```{r}
data2contrast_nonindo <- data2contrast %>% 
   dplyr::filter(!(InventoryID %in% dplyr::filter(phoible,family_id == "indo1319")$InventoryID %>% unique()))
 
data2contrast_indo <- data2contrast %>% 
   dplyr::filter(InventoryID %in% dplyr::filter(phoible,family_id == "indo1319")$InventoryID %>% unique())

data2contrast_nonindo %>% 
  dplyr::mutate(sum_cols = tap_long+trill_long+flap_long+tap_flap+trill_tap+trill_flap) %>% 
  dplyr::filter(sum_cols > 1) -> more_trills_nonindo

data2contrast_indo %>% 
  dplyr::mutate(sum_cols = tap_long+trill_long+flap_long+tap_flap+trill_tap+trill_flap) %>% 
  dplyr::filter(sum_cols > 1) -> more_trills_indo
```

3. 1. r contraste avec ɾ → `r nrow(dplyr::filter(data2contrast_nonindo,trill_tap > 0))` inventaires (auxquels il faudrait ajouter `r nrow(dplyr::filter(data2contrast_indo,trill_tap > 0))` inventaires pour les langues indo-européennes)
   2. r contraste avec rː → `r nrow(dplyr::filter(data2contrast_nonindo,trill_long > 0))` inventaires (auxquels il faudrait ajouter `r nrow(dplyr::filter(data2contrast_indo,trill_long > 0))` inventaires pour les langues indo-européennes)
   3. r contraste avec ɽ → `r nrow(dplyr::filter(data2contrast_nonindo,trill_flap > 0))` inventaires (auxquels il faudrait ajouter `r nrow(dplyr::filter(data2contrast_indo,trill_flap > 0))` inventaires pour les langues indo-européennes)
   4. ɾ contraste avec ɽ → `r nrow(dplyr::filter(data2contrast_nonindo,tap_flap > 0))` inventaires (auxquels il faudrait ajouter `r nrow(dplyr::filter(data2contrast_indo,tap_flap > 0))` inventaires pour les langues indo-européennes)
   5. ɾ contraste avec ɾː → `r nrow(dplyr::filter(data2contrast_nonindo,tap_long > 0))` inventaire
   6. ɽ contraste avec ɽː → Non attesté (`r nrow(dplyr::filter(data2contrast_nonindo,flap_long > 0))`)


Dans `r nrow(more_trills_nonindo)` inventaires (auxquels il faudrait ajouter `r nrow(more_trills_indo)` inventaires pour les langues indo-européennes), on a un un contraste de longueur mettant en jeu au moins plus de trois rhotiques. Il peut s’agir des triplets /r ɽ ɾ/ et /r rː ɽ/.


```{r}
data_word_trill_gemination <- (dplyr::filter(data_word_trill,stringr::str_detect(V1,"gemination") |
                                                  stringr::str_detect(V2,"gemination")))$Language %>% unique()

phoible %>% 
  dplyr::select(InventoryID,Glottocode) %>% dplyr::distinct() %>% 
  dplyr::right_join(data2contrast) %>% 
  dplyr::mutate(revision = ifelse(stringr::str_detect(Phoneme,"r"),"trilled","other"))%>% 
  dplyr::select(Glottocode,latitude,longitude,revision) %>% 
  dplyr::rename(Latitude = latitude,
                Longitude = longitude) %>% 
  dplyr::distinct() %>% 
  dplyr::mutate(Value_1 = "phoible_rough") -> phoible_gemination

rough_r_data %>%
  dplyr::filter(Language %in% data_word_trill_gemination) %>% 
  dplyr::select(Language,Latitude,Longitude,revision) %>% 
  dplyr::mutate(Value = "gramm_rough") %>% 
  dplyr::distinct() -> gramm_gemination

dplyr::full_join(phoible_gemination,gramm_gemination) %>% 
  dplyr::mutate(Value = ifelse(is.na(Value),"Phoible","Grammars"),
                Language = ifelse(is.na(Language),Glottocode,Language)) %>% 
  dplyr::select(-Glottocode,-Value_1) -> full_data_gemination

full_data_gemination$Value <- factor(full_data_gemination$Value,levels = c("Phoible","Grammars"))
```
  
```{r fig.cap=capFig("Distribution dans les langues du monde des contrastes de longueurs pour les rhotiques. Dans PHOIBLE seuls les symboles suivants sont pris en compte : ɽ et ɾ pour les langues classifiées comme OTHER (en haut) et r pour celles classifiées comme TRILL (en bas). Nous n’avons pas exclu les langues indo-européennes de PHOIBLE pour avoir un meilleur aperçu typologique.")}
base_world + 
  ggplot2::geom_point(data = full_data_gemination %>% 
                        dplyr::select(Language,Latitude,Longitude,Value,revision) %>% 
                        dplyr::mutate(revision = ifelse(revision == "trilled","TRILL","OTHER")) %>% 
                        dplyr::distinct(), ggplot2::aes(x=Longitude, y=Latitude, fill=Value),
             pch=21,size=2, alpha=1)+
  ggplot2::scale_fill_viridis_d(name = "Variétés") +
  ggplot2::ggtitle(NULL) + 
  ggplot2::theme(legend.position="bottom") +
  ggplot2::facet_grid(revision~.)
```

Pour ne pas avoir à travailler sur toutes les données de manière exhaustive, nous avons préféré échantillonner nos données. Nous avons obtenu un échantillon aléatoire de six langues pour le contraste entre /r/ et /rː/.

```{r}
# J'avais oublié de mettre un set.seed()
# data2contrast_nonindo %>% 
#   dplyr::mutate(sum_cols = tap_long+trill_long+flap_long+tap_flap+trill_tap+trill_flap) %>% 
#   dplyr::filter(trill_long > 0) %>% 
#   dplyr::ungroup() %>%
#   dplyr::sample_n(6)

echant_long_trill <- c(1442, 879, 1552,1419,2156,1418)


phoible %>%
  dplyr::filter(InventoryID %in% echant_long_trill) %>%
  dplyr::select(Glottocode,LanguageName) %>% dplyr::distinct()
```


```{r}
# J'avais oublié de mettre un set.seed()
# data2contrast_nonindo %>% 
# dplyr::mutate(sum_cols = tap_long+trill_long+flap_long+tap_flap+trill_tap+trill_flap) %>% 
# dplyr::filter(tap_flap > 0) %>% 
# dplyr::ungroup() %>%
# dplyr::sample_n(8)

echant_tap_flap <- c(1729	, 1777, 1849,1788,11, 2481,1787,1749)

phoible %>%
  dplyr::filter(InventoryID %in% echant_tap_flap) %>%
  dplyr::select(Glottocode,LanguageName) %>% dplyr::distinct()
```

Enfin, nous nous intéressons au contraste entre /ɾ/ et /ɽ/. Nous échantillonnons pour huit langues.


```{r fig.cap=capFig("Distribution de tous les contrastes de longueurs des rhotiques dans les langues de PHOIBLE selon les six critères de sélection de présence des segments dans les inventaires : /r/ en opposition à /ɾ/, /r/ en opposition à /rː/, /r/ en opposition à /ɽ/, /ɾ/ en opposition à /ɽ/, /ɾ/ en opposition à /ɾː/, /ɽ/ en opposition à /ɽː/. Il s’agit de langues où la présence des oppositions dans les rhotiques peut influencer positivement la présence des trills phonétiques. Chaque point jaune serait donc idéalement une langue avec un trill phonétique (ce qui n’est pas le cas dans les faits).")}
base_world + 
  ggplot2::geom_point(data = data4contrast, ggplot2::aes(x=longitude, y=latitude),
             pch=21,size=2, alpha=1,fill="#FDE725FF")+
  ggplot2::ggtitle(NULL) 
```

